最高法院刑事判決　　　　　　　　　　　　　　　九十一年度台上字第四五四五號
　　上　訴　人　丙○○
　　　　　　　　乙○○
　　　　　　　　甲○○
右上訴人等因走私案件，不服台灣高等法院高雄分院中華民國九十一年四月三十日第
二審更審判決（九十一年度上更(一)字第四三號，起訴案號：台灣高雄地方法院檢察署
八十九年度偵字第一五六八０號），提起上訴，本院判決如左：
    主  文
上訴駁回。
    理  由
按刑事訴訟法第三百七十七條規定，上訴於第三審法院，非以判決違背法令為理由，
不得為之。是提起第三審上訴，應以原判決違背法令為理由，係屬法定要件。如果上
訴理由狀並非依據卷內訴訟資料，具體指摘原判決不適用何種法則或如何適用不當，
或所指摘原判決違法情事，顯與法律規定得為第三審上訴理由之違法情形不相適合時
，均應認其上訴為違背法律上之程式，予以駁回。本件原判決認定上訴人丙○○係我
國高雄籍「永盛億號」漁船船長。於民國八十九年六月十六日，與綽號「阿興」之不
詳姓名成年男子謀議，由丙○○駕船出海接運洋菸私運入高雄旗津港。綽號「阿興」
之男子則交付丙○○新台幣（下同）二十萬元為酬。丙○○乃邀集上訴人乙○○、甲
○○及楊正男、李石（以上二人均經原審判刑確定）等船員共謀私運洋菸進口，由
丙○○給付每人二萬五千元至三萬元為酬。丙○○等五人旋於翌（十七）日中午十二
時許，駕駛「永盛億號」漁船自高雄第二漁港出港。於同年月二十五日凌晨二時許，
在金門東方海域二十海浬處之大陸地區海域，自一不詳商船接運如原判決附表所示之
洋菸（完稅價格一千四百一十四萬三千九百四十六元），擬私運入高雄旗津港。惟於
同年（原判決誤載為八十八年）月二十五日下午二時許，在澎湖縣花嶼西方二十三海
浬處為海岸巡防署海洋巡防總局第八海巡隊查獲，致未得逞等情。因而撤銷第一審判
決，改判論處上訴人等共同私運管制物品進口逾公告數額，未遂罪刑。已敘明右揭事
實，業據丙○○於警訊、偵查及第一審自白不諱，核與楊正男、李石於原審另案審
理時所供情節相符，並有上開洋菸扣案可資佐證。而該批洋菸之完稅價格為一千四百
一十四萬三千九百四十六元，已逾十萬元之管制物品公告數額，有財政部高雄關稅局
八十九年八月十一日關緝字第八九０六０七九八號函一份在卷可稽。又上訴人等行為
後，行政院雖因我國加入「ＷＴＯ」貿易組織，而於九十年十二月二十七日公告修正
將「懲治走私條例公告管制物品項目及其數額」丙項第一款「菸、酒、菸紙」，自九
十一年一月一日起刪除。然此屬事實變更之範疇，非屬刑罰法律之變更，難認法律已
廢止其刑罰，自仍應依法論科。又上訴人等自金門東方二十海浬處之大陸地區海域接
運洋菸欲私運入我國高雄旗津港，依懲治走私條例第十二條之規定，應以私運管制物
品進口論。再上訴人等私運洋菸進口，於澎湖縣花嶼西方二十三海浬處即被查獲，該
處尚非屬我國十二海浬領海之範圍內。是上訴人等雖已著手私運管制物品進口，但尚
未進入我國境內即被查獲，應論以準走私未遂罪；為其所憑之證據及認定之理由。而
以丙○○所辯：伊係欲將洋菸運往海南島，並非運入高雄旗津港；伊係聽命於船東莊
明盛之指示而為，並非主謀云云；以及乙○○、甲○○所辯：伊等係於出海後始知走
私洋菸，且未協助搬運洋菸云云，如何均屬卸責之詞而不足以採信，均於理由內一一
詳加指駁及說明。核其所為之論斷，俱與卷內資料相符，從形式上觀察，原判決並無
調查未盡、理由不備或適用法則不當等違法情形。上訴意旨略以：伊等接運洋菸及被
查獲之地點，均非在我國境（領海）內，而本件準走私罪亦非最輕本刑有期徒刑三年
以上之刑之罪，依刑法第七條之規定，自無適用我國刑法之餘地；原判決遽予論罪科
刑，自屬違法。又永盛億號漁船船東莊明盛係本案之主謀及共犯，原審未予查明論究
，不無疏漏。再原審對於檢察官移送併案部分未予審判，亦有不當。此外，行政院已
於九十年十二月二十七日公告修正將「懲治走私條例公告管制物品項目及其數額」丙
項第一款之「菸、酒、菸紙」，自九十一年一月一日刪除；伊等犯罪後法律已廢止其
刑罰，原審未依法判決免訴，亦有違誤云云。惟查懲治走私條例第十二條規定：「自
大陸地區私運物品進入台灣地區，或自台灣地區私運物品前往大陸地區者，以私運物
品進口出口論，適用本條例處斷」，而同條例第二條第三項私運管制物品進口出口，
亦有處罰未遂犯之規定。則自大陸地區私運物品欲進入台灣地區尚屬未遂時，自應依
未遂犯之規定論處。上訴人等共謀私運洋菸進口，駕駛漁船出境至大陸海域接運洋菸
，擬運入我國境內，於尚未進入我國領海即被查獲。原判決依據上開規定，論以準走
私未遂罪，於法並無不合。至上訴人等接運洋菸及被查獲之地點，雖均非在我國國境
（領海）內，然其等既係在我國高雄籍「永盛億號」漁船內實施本件走私犯行，依刑
法第三條後段之規定，仍以在中華民國領域內犯罪論，自有我國刑法之適用。上訴意
旨謂其等犯罪均非在我國境內，依刑法第七條之規定，不適用我國刑法之規定云云，
顯屬誤解。又上訴人等行為後，行政院雖因我國加入「ＷＴＯ」貿易組織，而於九十
年十二月二十七日公告修正將「懲治走私條例公告管制物品項目及其數額」丙項第一
款之「菸、酒、菸紙」，自九十一年一月一日刪除，而不列入管制物品項目內。惟此
乃屬行政上為因應當時情形所為之事實上變更，並非刑罰法律有所變更，自不得據為
廢止刑罰之認定。原判決理由對此已論敘說明綦詳，上訴意旨置原判決明白之論斷於
不論，猶憑已見，謂伊等犯罪後法律已廢止其刑罰，應判決免訴云云，殊屬誤會。再
原判決對於上訴人所舉稱「永盛億號」漁船船東莊明盛為本件走私之主謀一節，已加
以調查，並敘明其何以不能採信之理由甚詳。上訴意旨猶執陳詞，徒就莊某是否為本
案共犯之單純事實加以爭執，自非適法之第三審上訴理由。此外，原判決以檢察官移
送併案部分（即台灣高雄地方法院檢察署九十年度偵字第一六０一三號偵查卷內關於
乙○○另涉嫌走私部分）之犯罪時間，與本案犯罪時間已相隔一年餘，且該案涉嫌走
私之漁船（高雄籍明順億號）與私運之物品（「海瓜子」、「花蛤」等），與本案均
不相同，難認係乙○○基於概括之犯意所為，無從認定與本案有連續犯之裁判上一罪
關係，因認無從併予審理，而將該部分退由檢察官處理，與法尚無違誤。上訴意旨猶
憑已意，漫指原判決對此部分未予審判為違法云云，顯非依據卷內資料執為指摘之適
法第三審上訴理由。綜上，本件上訴意旨均非依據卷內訴訟資料，具體指摘原判決不
適用何種法則或如何適用不當，徒執其在原審之辯解，為單純事實之爭執，並對於原
審已明確論斷詳細說明之事項，任憑已見，漫指為違法，顯與法律所規定得提起第三
審上訴理由之違法情形不相適合。揆之首揭說明，其等上訴均為違背法律上之程式，
應予駁回。
據上論結，應依刑事訴訟法第三百九十五條前段，判決如主文。
中      華      民      國    九十一    年      八      月     十五     日
                              最高法院刑事第六庭
                                  審判長法官  吳  雄  銘
                                        法官  池  啟  明
                                        法官  石  木  欽
                                        法官  郭  毓  洲
                                        法官  吳  三  龍
      右正本證明與原本無異
                                              書  記  官
中      華      民      國    九十一    年      八      月     十九     日
